【裁判字號】    92,訴,596
【裁判日期】    920415
【裁判案由】    毒品危害防制條例
【裁判全文】
臺灣板橋地方法院刑事判決                          九十二年度訴字第五九六號
    公  訴  人  臺灣板橋地方法院檢察署檢察官
    被      告  丙○○
    選任辯護人  葉春生律師
右列被告因毒品危害防制條例案件，經檢察官提起公訴（九十一年度偵字第二二七六
六號），本院判決如左：
    主  文
丙○○幫助販賣第一級毒品，處有期徒刑年拾月。扣案之第一級毒品海洛因壹包（
驗餘淨重零點壹零公克、包裝重零點壹玖公克）沒收銷燬之。
    事  實
一、丙○○明知真實姓名年籍不詳綽號阿偉之成年男子有從事販賣第一級毒品海洛因
    牟利之事實，竟基於幫助阿偉販買第一級毒品海洛因之犯意，於九十一年十一月
    二十六日下午五時四十五分許，攜帶阿偉寄託藏放身上之第一級毒品海洛因一包
    （驗餘淨重零點一０公克、包裝重零點一九公克），並騎乘機車搭載阿偉至臺北
    縣三重市○○路○段三十四巷十六弄九號前，擬賣予阿偉所連絡之買主乙○○，
    而於乙○○交付價金新台幣（下同）一千元，由丙○○代收受該一千元，尚未交
    付第一級毒品海洛因予乙○○之際，適為警當場查獲而未遂，並經警當場自丙○
    ○身上扣得上開海洛因一包及一千元，惟阿偉及乙○○見警上前時即乘隙逃逸。
二、案經臺北縣政府警察局海山分局報請臺灣板橋地方法院檢察署檢察官偵查起訴。
    理  由
一、訊據被告丙○○固承認於右揭時間騎機車搭載阿偉至右揭地點與丙○○碰面，並
    為警自其身上扣得第一級毒品海洛因之事實，惟矢口否認有何幫助販賣第一級毒
    品海洛因之犯行，先係辯稱當時伊不知道阿偉要賣毒品給乙○○，當時伊在網咖
    ，是阿偉要伊載他出去，說他約朋友在明志國中，伊不知道阿偉何時將海洛因放
    在伊的口袋，伊不知道裡面有那個東西（指海洛因）云云（詳本院九十二年三月
    十一日訊問筆錄），嗣復辯以伊沒有幫助販賣，伊是跟阿偉去收錢，毒品是伊自
    己在用的，當時毒品是在伊身上的，是伊自己在吃的，乙○○要拿給阿偉的錢，
    阿偉也沒有拿，是伊要幫他拿，過一下警察就來了云云（詳本院九十二年四月一
    日審判筆錄）。經查：
  （一）右揭事實，業據被告於警、偵訊時坦承不諱，其供稱「阿偉到我家找我，拜
        託我用機車載他上述地點（即臺北縣三重市○○路○段三四巷一六弄九號前
        ），將一小包海洛因賣給阿堯一千元，阿偉說他沒口袋，所以海洛因就託我
        放在身上與人交易」、「當時阿堯給我一千元，我拿海洛因給阿堯時，警方
        出現海洛因掉在地上，我被逮捕，海洛因一小包零點二公克及贓款一千元一
        併被查扣」、「（海洛因）是我後載之綽號阿偉所有」等語（參見偵查卷第
        七頁反面、第八頁）；於偵查中供述「（問：毒品是誰的？）是綽號阿偉的
        ，阿偉這次拜託我載他去橋下，說他有約人，我才載他去」、「（問：是否
        賣毒品給乙○○？）沒有，是阿偉要賣的，結果警察出來，阿偉跑掉，我被
        警察拉住」等語（參見偵查卷第二十六頁反面），核與證人乙○○證述情節
        相符，其於警訊時供稱「警方於九十一年十一月二十六日十七時四十五分，
        在三重市○○路○段三十四巷十六弄九號前，因我欲向綽號阿偉購買海洛因
        施打，當時警方適時趕到，我將現金一千元交予阿偉的朋友丙○○．．」、
        「我以前都是向綽號阿偉之男子購買（海洛因），每次均以一千元購買一小
        包」（參見偵查卷第十頁反面、第十一頁）；於偵查中證稱「（問：與丙○
        ○關係？）我不認識他，我當時是自動去投案，我不認識丙○○，是在三重
        廖（指被告）載著一個人叫阿偉，我認識阿偉」、「（問：當時拿一千元給
        丙○○，阿偉在後座？）我拿一千元給廖（指被告），阿偉坐後座，他們都
        沒有掏出海洛因，警方就來了，我就跑掉了」（參見偵查卷第三十七頁反面
        、第三十八頁）；於本院審理時結證稱「（問：九十一年十一月二十六日是
        否要跟阿偉買海洛因？）是的，我到三重市○○○路找阿偉，當時他沒有交
        付給我，被告載阿偉騎機車，要我跟在他們後面，只有一小段路而已，後來
        他們轉到一個巷子，我拿出一千元給阿偉，結果是被告收了這一千元，然後
        警察就衝出來，毒品我沒有拿到，因為警察衝出來，我就跑掉，後來我有去
        自首」、「（問：你付這一千元時，被告是在機車的前座？）是的，阿偉坐
        在後座，警察衝出來時，阿偉就跳車跑掉等語（參見本院九十二年三月十一
        日訊問筆錄），並據證人甲○○即查獲員警於本院審理時結證明確，其證稱
        「（問：怎麼知道要去哪裡查毒品案件？）我們是辦專案的，在巷子裡看到
        被告他們行跡可疑，他們有二部機車停下來相對，像是在交易，被告這邊是
        二個人，對方是一個人，當時我是一個人，我要將被告二人攔下來，他們騎
        機車要跑，當時我只拉到被告丙○○，另一個人跑掉，我要被告拿香煙出來
        ，香煙拿出來就有一包白粉，因為我專辦毒品案件，很多毒販都有毒品藏在
        香煙裡面，所以我要被告將香煙拿出來，在香煙盒發現一包白粉」等語（參
        見本院九十二年四月一日審判筆錄），足認被告前開於警、偵訊中之供述，
        與事實相符，為可採信。而其於本院審理時翻異前詞，且前後所辯情節不一
        ，相互矛盾，顯屬事後臨訟圖卸刑責之詞，不足採信。
  （二）被告前有施用毒品之犯行，此為其所自承，並曾經本院二次裁定送勒戒處所
        觀察勒戒後，均認無繼續施用毒品之傾向，由臺灣板橋地方法院檢察署檢察
        官分別以八十九年度毒偵字第一九一三號、八十九年度毒偵字第四九六六號
        為不起訴處分確定，復因三犯施用毒品，經本院裁定令入戒治處所施以強制
        戒治一年，此有臺灣高等法院被告全國前案紀錄表在卷可按。而被告自警訊
        、偵查迄本院審理時均供稱所施用之海洛因係向阿偉購買，另證人乙○○亦
        稱都是向阿偉購買海洛因，復參以將第一級毒品海洛因售予他人，若無利可
        圖，何以甘冒為警查獲而受刑事重罪制裁之危險而為之，足認阿偉販賣海洛
        因有利可圖，亦可證被告知悉阿偉確有從事販賣第一級毒品海洛因牟利之事
        實。此外，復有當場查獲之上開第一級毒品海洛因一包及一千元扣案可資佐
        證，且該包扣案之海洛因經送請法務部調查局鑑驗結果，確係含有第一級毒
        品海洛因成分，淨重零點一０公克、包裝重零點一九公克，有該局九十二年
        二月二十六日調科壹字第０六０００六九二二號鑑定通知書一紙在卷可稽，
        足見被告所幫助販賣之物確係第一級毒品海洛因無訛。
    綜上，本件事證明確，被告犯行堪以認定。
二、查被告基於幫助之犯意，騎乘機車搭載阿偉前往販賣第一級毒品海洛因，惟其代
    阿偉收受一千元後，尚未交付第一級毒品海洛因前即為警當場查獲，核其所為，
    係犯毒品危害防制條例第四條第五項、第一項販賣第一級毒品未遂罪之幫助犯。
    查被告已著手於幫助販賣第一級毒品行為之實施，惟於交付第一級毒品前即遭警
    當場查獲而不遂，爰依刑法第二十六條前段、第六十五條第二項之規定，按既遂
    犯之刑度減輕其刑為七年以上有期徒刑。公訴人認被告係涉犯幫助販賣第一級毒
    品既遂罪，容有誤會，應予更正，併此敘明。又被告屬正犯阿偉販賣第一級毒品
    之幫助犯，並依刑法第三十條第二項、第七十條之規定遞減輕其刑。至其受託寄
    放持有第一級毒品海洛因之低度行為應為其幫助販賣之高度行為所吸收，不另論
    罪。爰審酌被告之素行、犯罪之動機、目的、手段、所生危害及犯罪後之態度等
    一切情狀，量處如主文所示之刑。
三、扣案之第一級毒品海洛因一包（驗餘淨重零點一０公克、包裝重零點一九公克）
    ，屬查獲之毒品，依毒品危害防制條例第十八條第一項前段之規定，不問屬於犯
    人與否，沒收銷燬之。另按共同正犯因相互利用他方之行為，以遂行其犯意之實
    現，本於責任共同之原則，有關從刑之沒收部分，雖他共同正犯所有供犯罪所用
    之物，亦應於其本身所處主刑之後，併為沒收之諭知。惟幫助犯則僅對犯罪構成
    要件以外之行為為加功，且無共同犯罪之意思，自不適用該責任共同之原則，對
    於正犯所有供犯罪所用或因犯罪所得之物，勿庸併為沒收之宣告，最高法院八十
    六年度台上字第六二七八號判決參照，是本件正犯阿偉販賣第一級毒品所得之財
    物一千元，自不於本案併為沒收之諭知，附此敘明。
據上論斷，應依刑事訴訟法第二百九十九條第一項前段，毒品危害防制條例第四條第
一項、第五項、第十八條第一項前段，刑法第十一條前段、第二十六條前段、第三十
條第二項，判決如主文。
本案經檢察官魏正杰到庭執行職務
中      華      民      國      九十二      年      四    月    十五    日
                                  臺灣板橋地方法院刑事第三庭
                                          法  官  李  幼  妃
右正本證明與原本無異。
如不服本判決，應於判決送達後十日內，向本院提出上訴狀。
                                          書記官  強  梅  芳
中      華      民      國      九十二      年      四    月   二十一   日
附錄本案論罪科刑法條全文
毒品危害防制條例第四條：
製造、運輸、販賣第一級毒品者，處死刑或無期徒刑；處無期徒刑者，得併科新臺幣
一千萬元以下罰金。
製造、運輸、販賣第二級毒品者，處無期徒刑或七年以上有期徒刑，得併科新臺幣七
百萬元以下罰金。
製造、運輸、販賣第三級毒品者，處五年以上有期徒刑，得併科新臺幣五百萬元以下
罰金。
製造、運輸、販賣專供製造或施用毒品之器具者，處一年以上七年以下有期徒刑，得
併科新臺幣一百萬元以下罰金。
前四項之未遂犯罰之。


司法院資訊處製作；財團法人民間司法改革基金會備份。
